【裁判字號】    97,裁,1143
【裁判日期】    970214
【裁判案由】    綜合所得稅
【裁判全文】
最  高  行  政  法  院  裁  定
                                     97年度裁字第01143號
上  訴  人  甲○○
訴訟代理人  施秉慧  律師
被 上訴 人  財政部高雄市國稅局
代  表  人  陳金鑑
上列當事人間綜合所得稅事件，上訴人對於中華民國96年9月19
日高雄高等行政法院96年度訴字第54號判決，提起上訴，本院裁
定如下：
    主  文
上訴駁回。
上訴審訴訟費用由上訴人負擔。
    理  由
一、按對於高等行政法院判決之上訴，非以其違背法令為理由，
    不得為之，行政訴訟法第242條定有明文。依同法第243條第
    1項規定，判決不適用法規或適用不當者，為違背法令；而
    判決有同條第2項所列各款情形之一者，為當然違背法令。
    是當事人對於高等行政法院判決上訴，如依行政訴訟法第24
    3條第1項規定，以高等行政法院判決有不適用法規或適用不
    當為理由時，其上訴狀或理由書應有具體之指摘，並揭示該
    法規之條項或其內容；若係成文法以外之法則，應揭示該法
    則之旨趣；倘為司法院解釋或本院之判例，則應揭示該判解
    之字號或其內容。如以行政訴訟法第243條第2項所列各款情
    形為理由時，其上訴狀或理由書，應揭示合於該條項各款之
    事實。上訴狀或理由書如未依此項方法表明，或其所表明者
    與上開法條規定不合時，即難認為已對高等行政法院判決之
    違背法令有具體之指摘，其上訴自難認為合法。
二、本件上訴人民國93年度綜合所得稅結算申報，列報捐贈未上
    市（櫃）漢德創業投資股份有限公司（下稱漢德公司）之股
    票予金門縣立金城國民中學（下稱金城國中），金額計新台
    幣（下同）14,862,150元。被上訴人初查以系爭捐贈股票未
    符合所得稅法第17條第1項第2款第2目第1小目之規定，乃予
    以全數剔除。上訴人不服，申經復查，未獲變更，提起訴願
    及行政訴訟，均遭決定駁回，遂提起本件上訴。經查，原審
    係以：漢德公司經查證並非財務健全之公司，上訴人捐贈金
    城國中之漢德公司股票，嗣因金城國中得知該公司有鉅額虧
    損等情事，而通知上訴人領回，受贈單位金城國中已無從因
    上訴人前述之捐贈而受益，並因而具有增進公共利益之客觀
    情形，即與所得稅法第17條第1項第2款第2目第1小目扣除額
    訂定之目的有違，認被上訴人否准其扣除，依法並無違誤，
    尚與租稅法定主義無違。又稅法中將捐贈自所得稅額中扣除
    具有其公益目的，即保障稅收及防止浮濫，並在其捐贈有助
    政府財力之增加進而助益於社會及政府機關之行為時，給予
    免除租稅之優惠措施，與民法私法自治原則下，雙方意思表
    示合致成立之贈與契約，兩者係分別獨立之法律行為，雙方
    並無必然之關聯性；換言之，稅捐稽徵機關作成捐贈准予扣
    除之處分，雖必然建立於一合法成立有效之贈與契約上，然
    非一成立贈與契約，稅捐稽徵機關即應作成准予扣除之處分
    為由，駁回上訴人在原審之訴，且於理由欄五說明綜合所得
    稅之課徵，係以收付實現制為原則，是上訴人前述贈與，若
    經被上訴人審查結果，確屬符合所得稅法第17條第1項第2款
    第2目第1小目之捐贈，則上訴人申請扣除額之認定，自應以
    實際支付日期為準，惟上訴人本件贈與，既經被上訴人審查
    結果，並不符合所得稅法第17條第1項第2款第2目第1小目規
    定之捐贈，自無需就本件未上市（櫃）股票價值之計算方式
    復加以論述等情，經核於法並無不合。上訴人提起上訴，其
    上訴意旨略以：上訴人於93年12月29日捐贈漢德公司股票予
    金城國中時，每股淨值尚有7.96元，確有增進公共利益之客
    觀情形；且上開股票並已完成交付及登記之過戶程序，金城
    國中亦已出具捐贈證明，被上訴人不准列舉為扣除額，增加
    法未明定對捐贈扣除額之限制，有違憲法第19條之規定，詎
    原審竟予維持，實有判決不備理由、理由矛盾及不適用稅捐
    稽徵法第1條之1之違背法令云云。核其上訴理由狀所載內容
    ，或係重述其在原審業經主張而為原判決摒棄不採之陳詞，
    或係就原審取捨證據、認定事實之職權行使事項，指摘其為
    不當、違反租稅法律主義之精神，或係就原審已論斷者，泛
    言未論斷或論斷矛盾，而非具體表明合於不適用法規、適用
    法規不當、或行政訴訟法第243條第2項所列各款之事實，難
    認對原判決之如何違背法令已有具體之指摘。依首揭規定及
    說明，其上訴為不合法，應予駁回
三、據上論結，本件上訴為不合法，依行政訴訟法第249條第1項
    前段、第104條、民事訴訟法第95條、第78條，裁定如主文
    。
中    華    民    國    97    年    2     月    14    日
                    最高行政法院第三庭
                        審判長法官  黃  璽  君
                              法官  林  茂  權
                              法官  鄭  忠  仁
                              法官  黃  本  仁
                              法官  吳  東  都
以  上  正  本  證  明  與  原  本  無  異
中    華    民    國    97    年    2     月    15    日
                              書記官  王  福  瀛


司法院資訊處製作；財團法人民間司法改革基金會備份。
